【裁判字號】    97,家抗,16
【裁判日期】    970912
【裁判案由】    訴訟救助
【裁判全文】
臺灣高等法院臺中分院民事裁定  97年度家抗字第16號
抗  告  人  甲○○
上列抗告人與相對人乙○○間聲請訴訟救助事件，抗告人對於中
華民國九十七年七月三十一日臺灣彰化地方法院九十七年度家救
字第二八號裁定提起抗告，本院裁定如下：
    主  文
抗告駁回。
抗告訴訟費用由抗告人負擔。
    理  由
一、抗告意旨略以：伊雖成立府吉星有限公司，但終年沒有營業
    及收入；另伊雖擁有彰化縣花壇鄉○○○○段三一六號土地
    ，惟於四十年前即捐出做公共道路使用，地目為道，亦無收
    入，且伊已七十有餘，無工作機會，原法院竟認伊尚有資力
    而駁回訴訟救助之聲請，自有未合，爰請求廢棄原裁定等語
    。
二、按當事人無資力支出訴訟費用者，依民事訴訟法第一百零七
    條規定，法院固應依聲請准予救助，但顯無勝訴之望者，不
    在此限。是訴訟救助須以當事人無資力支出訴訟費用及非顯
    無勝訴之望為要件。次按所謂「無資力」，係指窘於生活，
    且缺乏經濟信用者而言。又此項請求救助之事由，依同法第
    一百零九條第二項、第二百八十四條之規定，應提出能即時
    調查之證據以釋明之，是法院調查聲請人是否無資力支出訴
    訟費用，專就聲請人提出之證據為之，如聲請人並未提出證
    據，或依其提出之證據，未能信其無資力支出訴訟費用之主
    張為真實，即應將其聲請駁回，並無派員調查之必要。本件
    抗告人聲請訴訟救助，固據提出財政部台灣省中區國稅局民
    國九十六年度綜合所得稅各類清單，顯示其於九十六年度所
    得為新台幣（下同）二萬四千一百五十四元，然原法院依職
    權調閱抗告人九十五年度綜合所得稅各類清單，顯示其於九
    十五年度所得為十四萬四千四百三十一元，另依抗告人所提
    及原法院依職權調閱資料所示，抗告人尚有財產二筆，財產
    總額為三十五萬二千二百零六元，此有稅務電子閘門財產所
    得調件明細表一份附卷可稽。即依抗告人於九十七年五月二
    十一日原法院言詞辯論時自承其每月養老年金有三千元，次
    子每月給付五千元，租金收入約一萬元，但不固定等語，足
    認抗告人尚非無資力支出訴訟費用之人，此外，抗告人復未
    釋明其無資力支出訴訟費用之主張為真正，揆諸首揭說明，
    其聲請訴訟救助，即屬無從准許。從而原法院駁回抗告人本
    件訴訟救助之聲請，於法並無不合。抗告意旨指摘原裁定不
    當，求予廢棄，為無理由，應予駁回。
三、據上論結，本件抗告為無理由。依民事訴訟法第四百九十五
    條之一第一項、第四百四十九條第一項、第九十八條、第七
    十八條，裁定如主文。
中    華    民    國    97    年    9     月    12    日
                  民事第四庭    審判長法  官  陳蘇宗
                                      法  官  張浴美
                                      法  官  李寶堂
以上正本係照原本作成。
再為抗告應以適用法規顯有錯誤為理由，並經本院之許可，該許
可以原裁定所涉及之法律見解具有原則上之重要性者為限。
如提起再抗告者應於裁定送達後10日內向本院提出抗告理由狀（
須按照他造人數附具繕本）並繳納抗告裁判費新臺幣1,000元，
同時委任律師或具有律師資格之關係人為代理人。
                                      書記官  林振甫
中    華    民    國    97    年    9     月    12    日
                                                      Ｍ


司法院資訊處製作；財團法人民間司法改革基金會備份。
